【裁判字號】    95,交聲,318
【裁判日期】    951130
【裁判案由】    聲明異議
【裁判全文】
臺灣臺中地方法院交通事件裁定         95年度交聲字第318號
原處分機關  交通部公路總局臺中區監理所
聲明異議人  甲○
即受處分人
上列受處分人因違反道路交通管理處罰條例案件，對於交通部公
路總局臺中區監理所民國九十五年三月二十七日所為之中監違字
第裁６０－ＨＡ0000000號裁決書之處分聲明異議，本院
裁定如下：
    主  文
交通部公路總局臺中區監理所民國九十五年三月二十七日所為之
中監違字第裁６０－ＨＡ0000000號裁決書之處分撤銷。
甲○不罰。
    理  由
一、原處分機關交通部公路總局臺中區監理所略以：本案係臺中
    市警察局於民國（下同）九十四年二月二十一日十三時三十
    二分在臺十二線００７Ｋ＋４００Ｍ處查獲車牌號碼Ａ３－
    ８２３２號自小客車有「行車限速六十公里，經測時速七十
    九公里，超速十九公里未滿二十公里以上」之違規，遂以中
    市警交字第ＨＡ0000000號舉發違反道路交通管理事
    件通知單逕行舉發，嗣異議人未依指定應到案日期前到案，
    本所遂於九十五年三月二十七日以中監違字第裁６０－ＨＡ
    0000000號裁決書裁處罰鍰新臺幣二千四百元整，並
    記違規點數一點，逾期則依裁決書處罰主文規定裁處。本案
    係為逕行舉發案件，依道路交通處罰條例第七條之二：「汽
    車駕駛人之行為有其他違規行為經以科學儀器取得證據資料
    者，當場不能或不宜攔截製單舉發者，得對汽車所有人逕行
    舉發處罰．．．前項逕行舉發、應記明車輛牌照號碼、車型
    等可知辨明之資料．．．製單舉發處罰之」，另依違反道路
    交通管理事件統一裁罰基準及處理細則第二十四條規定：「
    逕行舉發違反道路交通管理事件，經汽車所有人依通知單之
    應到案日期期前到案．．．處罰機關應即另行通知違規駕駛
    人到案依法處理，逾應到案日期，處罰機關應依本例第八十
    五條第三項規定處罰該汽車所有人。」，則本所依法裁處，
    應無不合云云。
二、本件聲明異議意旨略以：異議人雖為上開Ａ３－８２３２號
    自小客車之車主，然該車實際上非異議人所使用，而係蔡東
    榮（住臺中市西屯區西平南巷三之十號）所駕乘，當日違規
    之人亦必係伊無疑，不應將異議人列為處罰對象，為此依法
    聲明異議等語。
三、按：
（一）違反道路交通管理處罰條例之行為，自行為成立之日起；
      行為有連續或繼續之狀態者，自行為終了之日起，逾三個
      月不得舉發，道路交通管理處罰條例第九十條前段定有明
      文。
（二）次按違反道路交通管理事件統一裁罰基準及處理細則第十
      一條第一項第三款規定：「行為人有本條例之情形者，應
      填製舉發違反道路交通管理事件通知單，並於被通知人欄
      予以勾記，其通知聯依下列規定辦理：：：：三、逕行舉
      發者，應按已查明之資料填註車牌號碼、車輛種類、車主
      姓名或地址，並於通知單上方空白處加註逕行舉發之文字
      後，由舉發機關送達被通知人。」明文規定逕行舉發之舉
      發通知單應送達於被通知人；且按處理違反道路交通管理
      事件，有關文書送達之程序，依行政程序法之規定，違反
      道路交通管理事件統一裁罰基準及處理細則第五條定有明
      文，是逕行舉發通知單之送達程序應依行政程序法規定行
      之。
（三）再按，公法上有特定相對人之意思表示或意思通知，除法
      律有特別規定者外，在非對話為之者，應以達到相對人時
      生效，所謂達到，則使相對人居於可得瞭解之狀態為已足
      ，最高行政法院六十八年度判字第八三八號裁判可資參照
      。又行政程序法就行政機關所為有特定相對人之書面行政
      處分或行政行為之送達，於行政程序法第六十七條至第九
      十一條定有明文規定，同法第一百十條第一項復明定：「
      書面之行政處分自送達相對人及已知之利害關係人起；書
      面以外之行政處分自以其他適當方法通知或使其知悉時起
      ，依送達、通知或使知悉之內容對其發生效力」。交通違
      規行為之舉發之性質，不論屬公法上有相對人之書面意思
      通知或行政處分，自應將書面（舉發通知單）送達於受通
      知人，或使其達於可得瞭解舉發通知單之內容之狀態，始
      完成舉發程序而發生效力。至於行政程序法第四十九條：
      「基於法規之申請，以掛號郵寄方式向行政機關提出者，
      以交郵當日之郵戳為準」之規定，僅限於人民依法規請求
      行政機關為特定行政行為時，始有適用之餘地。揆其立法
      目的，係對於申請人是否遵守法定期間之證明，基於郵遞
      送信時間非申請人所能控制，其延誤難以歸責於申請人，
      為維護人民之權益，爰採發信主義，而將郵送時間予以扣
      除（法務部法律字第006701號函示參照）。亦即，行政
      程序法第四十九條係針對人民對行政機關有所請求時，明
      定採取發信主義，此與同法就行政機關對於相對人之書面
      行政處分或其他行政行為之通知係採取到達主義者，尚有
      不同。不得混淆。且交通違規事件之處罰，必須該違規事
      件業經合法舉發為前提；於逕行舉發之案件，猶須將舉發
      通知單送達於違規人，始生舉發之效力，臺灣高等法院九
      十五年度交抗字第一三四號交通法庭裁定即採同旨。
四、查異議人甲○所有之小客車，於九十四年二月二十一日十三
    時三十二分在臺十二線００７Ｋ＋４００Ｍ處查獲車牌號碼
    Ａ３－８２３２號自小客車有「行車限速六十公里，經測時
    速七十九公里，超速十九公里未滿二十公里以上」之違規行
    為，經臺中市警察局以中縣警交相字第ＨＡ0000000
    號逕行舉發，有舉發違反道路交通管理事件通知單影本一紙
    及所附照片兩張為證；惟上開逕行舉發通知單並未經合法送
    達，此可由本院行文交通部公路總局臺中區監理所轉知舉發
    單位檢具送達回執影本過院憑辦，舉發單位之臺中縣警察局
    於九十五年八月二十四日以中縣警交字第０九五００一三一
    四四號函覆本院，函文內容記載「本案經查係因郵寄招領逾
    期退回本局案件，於執行單退入案件檔上傳監理機關，下載
    後資料顯示該案為已裁決案件．．．未再辦理後續送達」等
    語，有上開函文在卷可佐，則本件舉發通知單於郵寄招領逾
    期後，因裁罰單位已裁決而未辦理後續送達，有上開函文附
    卷可按；此外，復查無其他積極證據足資證明該逕行舉發通
    知單業已合法送達。又本件違規事實係於九十四年二月二十
    一日發生，最遲應於九十四年五月二十一日完成舉發通知書
    之送達，其舉發始生效力，本件未於九十四年五月二十一日
    之前完成舉發通知單之合法送達，依道路交通管理處罰條例
    第九十條前段之規定，原舉發單位已不得再舉發。綜上，本
    件受處分人未經合法送達收受前開舉發通知單，原處分機關
    逕予裁決，程序上即不適法，本院因認本件異議為有理由，
    原處分應予撤銷，並就異議人此部分之違規事實，為不罰之
    諭知。
據上論斷，應依道路交通案件處理法第二十條，裁定如主文。
中    華    民    國    95    年    11    月    30    日
                    交通法庭    法  官  黃家慧
以上正本證明與原本無異。
如不服本裁定，應於收受送達後5日內向本院提出抗告狀。（應
附繕本）
                                書記官  陳靖騰
中    華    民    國    95    年    11    月    30    日


司法院資訊處製作；財團法人民間司法改革基金會備份。
